【裁判字號】    98,訴,428
【裁判日期】    980818
【裁判案由】    違反槍砲彈藥刀械管制條例等
【裁判全文】
臺灣高雄地方法院刑事判決               98年度訴字第428號
公  訴  人  臺灣高雄地方法院檢察署檢察官
被      告  甲○○
指定辯護人  本院公設辯護人丁○○
被      告  丙○○
被      告  庚○○
被      告  乙○○
上列被告因違反槍砲彈藥刀械管制條例等案件，經檢察官提起公
訴（96年度偵字第22598 號），本院判決如下：
    主  文
甲○○犯非法寄藏可發射子彈具有殺傷力之槍枝罪，處有期徒刑
參年貳月，併科罰金新臺幣伍萬元，罰金如易服勞役，以新臺幣
壹仟元折算壹日。扣案之仿WALTHER廠PPK/S型半自動改造手槍壹
枝（含彈匣，槍枝管制編號：0000000000號）沒收。
甲○○、丙○○、庚○○、乙○○被訴傷害部分公訴不受理。
    事  實
一、甲○○明知可發射子彈具有殺傷力之改造槍枝、具有殺傷力
    之子彈及槍砲之主要組成零件，均屬槍砲彈藥刀械管制條例
    所管制之物品，未經中央主管機關許可，不得寄藏，竟基於
    非法寄藏可發射子彈具有殺傷力之改造手槍、子彈及槍砲之
    主要組成零件之犯意，於民國95年7 、8 月間某日，在其位
    於臺南縣永康市○○○路265 巷2 號租屋處，受友人「劉青
    和」之成年男子所託，保管具有殺傷力之仿WALTHER 廠PPK/
    S 型半自動改造手槍壹枝（含彈匣，槍枝管制編號：000000
    0000號）、具有殺傷力之改造子彈5 顆及槍砲主要組成零件
    即土造金屬槍管4 枝，而將之寄藏在上開租屋處，並於96年
    7 月21日起將上開槍枝子彈寄藏在車牌號碼3058-NP 號自用
    小客車之駕駛座腳踏板處，同時將上開槍管放置在手提袋內
    ，寄藏在上開自用小客車，嗣於96年8 月3 日晚間10時55分
    許，為警循線查獲，經其同意後搜索其當日駕駛之上開自用
    小客車，並當場扣得仿WALTHER 廠PPK/S 型半自動改造手槍
    1 枝（含彈匣，槍枝管制編號：0000000000號，經送鑑定具
    殺傷力），仿BERETTA 廠84型半自動改造手槍1 枝（含彈匣
    ，槍枝管制編號0000000000號，經送鑑定不具殺傷力），改
    造子彈11顆（其中10顆，經送鑑試射後，5 顆具殺傷力，5
    顆不具殺傷力；其中1 顆，員警清點時不慎擊發，本院認定
    不具殺傷力），及土造金屬槍管4 枝，而查獲上情。
二、案經高雄縣政府警察局鳳山分局報告臺灣高雄地方法院檢察
    署檢察官偵查起訴。
    理  由
一、按被告以外之人於審判外之言詞或書面陳述，除法律有規定
    者外，不得作為證據；被告以外之人於審判外之陳述，雖不
    符刑事訴訟法第159 條之1 至第159 條之4 之規定，而經當
    事人於審判程序同意作為證據，法院審酌該言詞陳述或書面
    陳述作成時之情況，認為適當，亦得為證據，當事人、代理
    人或辯護人於法院調查證據時，知有第159 條第1 項不得為
    證據之情形，而未於言詞辯論終結前聲明異議者，視為有前
    項之同意，刑事訴訟法第159 條第1 項及第159 條之5 分別
    定有明文。卷附調查官吳振誠出具之職務報告書、高雄縣政
    府警察局鳳山分局98年7 月2 日高縣鳳警偵（五）字第0980
    012293號函高雄縣政府警察局鳳山分局製作之搜索扣押筆錄
    、扣押物品目錄表，雖屬被告以外之人於審判外之書面陳述
    ，然當事人於準備程序對於上開證據方法之證據能力均表示
    不爭執，本院審酌前開審判外之書面陳述於作成時之情況，
    並無違法不當或證明力明顯過低之瑕疵，應得作為證據。
二、次按現行刑事訴訟法關於「鑑定」之規定，除選任自然人充
    當鑑定人外，另設有囑託機關鑑定制度。依同法第198 條、
    第208 條之規定，不論鑑定人或鑑定機關、團體，固均應由
    法院、審判長、受命法官或檢察官視具體個案之需要而為選
    任、囑託，並依第206 條之規定，提出言詞或書面報告，始
    符合同法第159 條第1 項所定得作為證據之「法律有規定」
    之情形。否則所為之鑑定，仍屬傳聞證據。然於司法警察機
    關調查中之案件，為因應實務上，或因量大、或有急迫之現
    實需求，例行性當然有鑑定之必要者，例如毒品之種類與成
    分、尿液之毒品反應，或者槍彈有無殺傷力等鑑定，基於檢
    察一體原則，得由該管檢察長對於轄區內之案件，以事前概
    括選任鑑定人或囑託鑑定機關、團體之方式，俾便轄區內之
    司法警察官、司法警察對於調查中之此類案件，得即時送請
    先前已選任之鑑定人或囑託之鑑定機關、團體實施鑑定，以
    求時效（法務部92年9 月1 日法檢字第0920035083號函參照
    ）。此種由檢察機關概括選任鑑定人或概括囑託鑑定機關、
    團體，再轉知司法警察官、司法警察於調查犯罪時參考辦理
    之作為，法無明文禁止，係為因應現行刑事訴訟法增訂傳聞
    法則及其例外規定之實務運作而為。此種由司法警察官、司
    法警察依檢察官所概括選任之鑑定人或囑託鑑定機關、團體
    所為之鑑定結果，與檢察官選任或囑託為鑑定者，性質上並
    無差異，同具有證據能力（最高法院96年度臺上字第2860號
    判決參照）。卷附內政部刑事警察局96年10月25日刑鑑字第
    0960155684號槍彈鑑定書為高雄縣政府警察局鳳山分局送請
    鑑定、內政部警政署刑事警察局98年7 月22日刑鑑字第0980
    097960號槍彈鑑定書係本院囑託鑑定，揆諸前揭說明，均屬
    「法律規定」得為證據者，應有證據能力。
貳、實體部分
一、有罪部分
（一）訊據被告甲○○對於上開事實坦承不諱，並有高雄縣政府
      警察局鳳山分局製作之搜索扣押筆錄、扣押物品目錄表及
      扣案槍彈照片在卷可稽（見警卷第76至79、179 至182 頁
      ）。此外，扣案之手槍2 枝、子彈10顆經送內政部警政署
      刑事警察局鑑定結果：(1)手槍1 支（含彈匣，槍枝管制編
      號0000000000號），係改造手槍，由仿WALTHER 廠PPK/S
      型半自動手槍製造之槍枝，換裝土造金屬槍管而成，擊發
      功能正常，可供擊發適用子彈使用，認具殺傷力；(2)手槍
      1 支（含彈匣，槍枝管制編號0000000000），係仿BERETT
      A 廠84型半自動手槍製造之槍枝，槍管內具阻鐵且撞針遭
      黏合固定（經排除後，塑膠槍機後膛壁部分已破裂），無
      法發射彈丸，認不具殺傷力；(3)槍管4 支，均係土造金屬
      槍管；(4)子彈10顆，其中8 顆，認非制式子彈，由金屬
      彈殼組合直徑8.0 ±0.5mm 金屬彈頭而成，採樣5 顆試射
      ，4 顆可擊發，認具殺傷力，1 顆雖可擊發，惟發射動能
      不足，認不具殺傷力，其中2 顆，認均非制式子彈，由
      金屬彈殼組合直徑8.0 ±0.5mm 金屬彈頭而成，經檢視不
      具底火，認不具殺傷力，有該局96年10月25日刑鑑字第09
      60155684號槍彈鑑定書在卷可稽（見偵二卷第7 至9 頁）
      ；又前開採樣試射後剩餘之子彈3 顆，再送內政部警政署
      刑事警察局鑑定結果：(1)1 顆，可擊發，認具殺傷力；(2)
      1 顆，雖可擊發，惟發射動能不足，認不具殺傷力；(3)1
      顆，無法擊發，認不具殺傷力，有該局98年7 月22日刑鑑
      字第0980097960號槍彈鑑定書在卷可憑（見本院二卷第63
      至64頁）。因之，上開扣案之仿WALTHER 廠PPK/S 型半自
      動改造手槍1 枝（含彈匣，槍枝管制編號：0000000000號
      ）及改造子彈5 顆具有殺傷力。另扣案之土造金屬槍管4
      枝，均屬內政部86年11月24日台（86）內警字第8670683
      號公告之槍砲主要組成零件乙節，亦有內政部98年3 月16
      日內授警字第0980870406號槍彈鑑定書在卷足憑（見本院
      一卷第51頁）。綜上，足認被告前開任意性自白與事實相
      符，本件事證明確，被告非法寄藏槍彈及槍砲主要零組件
      之犯行堪以認定，應依法論科。
（二）又被告於偵查中供稱：扣案之仿WALTHER 廠PPK/ S型半自
      動改造手槍、子彈及槍管係「劉青和」在95年7 、8 月間
      寄放，且自96年7 月21日起，伊就將仿WALTHER 廠PPK/S
      型半自動改造手槍放在車上等語（見偵一卷第100 至101
      、133 頁），足見被告係自95年7 、8 月間起受寄上開槍
      彈及槍管，是檢察官起訴書所載本件犯罪時間為96年8 、
      9 月間起，應屬誤認，併予指明。
（三）按寄藏與持有，均係將物置於自己實力支配之下，僅寄藏
      必先有他人之持有行為，而後始為之受寄代藏而已，故寄
      藏之受人委託代為保管，其保管之本身，亦屬持有，不過
      ，此之持有係受寄之當然結果，法律上自宜僅就「寄藏」
      行為為包括之評價，不應另就「持有」予以論罪（最高法
      院74年度臺上字第3400號判例參照），而被告於警詢、偵
      查及本院審理中均供稱：扣案之仿WALTHER 廠PPK/S 型半
      自動改造手槍、子彈等物，均係朋友「劉青和」寄放保管
      等語（見警卷第5 頁，偵一卷第100 至101 頁，本院二卷
      第71頁），被告既係受他人之託而代為保管上開槍彈，應
      認係寄藏行為，檢察官起訴意旨認其係犯非法持有改造槍
      枝及子彈罪，容有未洽，然持有、寄藏改造槍枝及子彈之
      基本社會事實相同，其所犯法條亦同屬槍砲彈藥刀械管制
      條例第8 條第4 項、第12條第4 項，自毋庸變更起訴法條
      。又被告非法寄藏具有殺傷力之子彈另1 顆及槍砲主要零
      組件即土造金屬槍管4 枝之犯行雖未經檢察官起訴，惟此
      部分與經起訴之非法寄藏具有殺傷力之槍枝1 枝及子彈4
      顆部分，有如後述想像競合犯之裁判上一罪關係，為起訴
      效力所及，本院自得併予審理。是核被告甲○○所為，係
      犯槍砲彈藥刀械管制條例第8 條第4 項之非法寄藏可發射
      子彈具有殺傷力之槍枝罪、第12條第4 項非法寄藏具有殺
      傷力之子彈罪、第13條第4 項之非法寄藏槍砲主要零組件
      罪。被告以一寄藏行為，同時觸犯非法寄藏可發射子彈具
      有殺傷力之槍枝罪、非法寄藏具有殺傷力之子彈罪、非法
      寄藏槍砲主要零組件罪，為想像競合犯，應從一重之非法
      寄藏可發射子彈具有殺傷力之槍枝罪處斷。爰審酌被告先
      將可發射子彈具有殺傷力之手槍、子彈及槍管寄藏在其住
      處，對他人生命、身體及社會治安已生潛在不安與危險，
      ，復將之寄藏在其所駕駛之車輛上，對他人及社會治安更
      具嚴重威脅，自應給予相當之刑事非難，惟念其犯後自始
      坦承犯行，態度尚可，已見悔意等一切情狀，量處如主文
      所示之刑，另就併科罰金刑部分，諭知罰金如易服勞役之
      折算標準。至扣案之仿WALTHER 廠PPK/S 型半自動改造手
      槍1 枝（含彈匣，槍枝管制編號：0000000000號），具有
      殺傷力，業如前述，屬違禁物，不問屬於犯人與否，應依
      刑法第38條第1 項第1 款之規定宣告沒收；而扣案不具有
      殺傷力之仿BERETTA 廠84型半自動改造手槍1 枝（含彈匣
      ，槍枝管制編號0000000000號）及改造子彈6 顆，非屬違
      禁物，另扣案具有殺傷力之改造子彈5 顆，均經試射完畢
      ，其試射後剩餘之彈殼及彈頭，已不具子彈之完整結構，
      核與違禁物有別，均不予宣告沒收。
（四）另依扣押物品目錄表所載（見警卷第78至79頁），本件扣
      案之子彈為11顆，惟因高雄市憲兵隊調查組調查官吳振誠
      進行清點時，其中1 顆子彈不慎擊發，此有調查官吳振誠
      出具之職務報告、高雄縣政府警察局鳳山分局98年7 月2
      日高縣鳳警偵（五）字第0980012293號函附卷可證（見本
      院二卷第50至51頁），而該顆子彈雖經不慎擊發，然因未
      送鑑試射，無從證明其具有發射動能，依罪疑為有利於被
      告認定之原則，本院認定該顆子彈不具殺傷力，且該部份
      亦未經檢察官起訴，併此敘明。
二、公訴不受理部分
（一）公訴意旨略以：被告丙○○為代蕭奕輝（另為不起訴處分
      ）向戊○○催討債務，乃於民國96年7 月30日夥同陳衍慶
      （另為不起訴處分）、被告庚○○、乙○○、甲○○，搭
      乘由甲○○駕駛之車牌3058─NP號自小客車，前往戊○○
      位在高雄縣鳳山市○○路393 巷9 號住處外進行談判。於
      同日上午4 時25分許抵達上址時，由呂科霖（另行移轉管
      轄）以電話邀約戊○○出來後，渠等立即下車上前堵住戊○○，要求戊○○隨同渠等回台南將事情交代清楚，因戊○○不願隨同前往，渠等竟基於傷害之犯意聯絡，丙○○
      、陳衍慶、乙○○均徒手、甲○○持不具殺傷力之改造手
      槍1 枝（含彈匣，槍枝管制編號0000000000號）槍托、庚○○則持鋁棒、磚塊等物朝戊○○一陣亂打，直至甲○○
      以所持槍枝對空鳴槍，戊○○掙脫逃回隔壁鄰居楊春裕家
      中，丙○○等5 人始行散去。因此造成戊○○受有臉部挫
      傷併撕裂傷、眼部挫傷、結膜下出血之傷害，因認被告甲○○、丙○○、庚○○、乙○○均涉犯刑法第277 條第1
      項之傷害罪嫌等語。
（二）按告訴乃論之罪，告訴人於第一審辯論終結前，得撤回其
      告訴；又告訴經撤回者，法院應諭知不受理之判決，刑事
      訴訟法第238 條第1 項、第303 條第3 款分別定有明文。
（三）本件被告甲○○、丙○○、庚○○、乙○○因傷害案件，
      經檢察官提起公訴，被告4 人涉犯刑法第277 條第1 項之
      傷害罪，依同法第287 條之規定，須告訴乃論。茲告訴人
      戊○○業於98年7 月8 日具狀聲請撤回告訴，此有撤回告
      訴狀4 紙在卷可憑（見本院二卷第53至56頁），揆諸前開
      說明，爰不經言詞辯論，逕為諭知不受理之判決。
據上論斷，應依刑事訴訟法第299 條第1 項前段、第303 條第3
款、第307 條，槍砲彈藥刀械管制條例第8 條第4 項、第12條第
4項 、第13條第4 項，刑法第11條前段、第55條、第42條第3 項
、第38條第1 項第1 款、第2 項，判決如主文。
本案經檢察官己○○到庭執行職務。
中    華    民    國    98    年    8    月     18    日
                  刑事第十一庭  審判長法  官  黃三友
                                      法  官  陳億芳
                                      法  官  林依蓉
以上正本證明與原本無異。
如不服本判決應於收受送達後10日內向本院提出上訴書狀，並應
敘述具體理由；如未敘述上訴理由者，應於上訴期間屆滿後20日
內向本院補提理由書（均須按他造當事人之人數附繕本）「切勿
逕送上級法院」。
中    華    民    國    98    年    8    月     19    日
                                      書記官  邱靜銘
附錄本件論罪科刑法條：
槍砲彈藥刀械管制條例第8 條第4項
未經許可，持有、寄藏或意圖販賣而陳列第 1 項所列槍枝者，處
3 年以上10年以下有期徒刑，併科新臺幣700 萬元以下罰金。
槍砲彈藥刀械管制條例第12條第4項
未經許可，持有、寄藏或意圖販賣而陳列子彈者，處5 年以下有
期徒刑，併科新臺幣300 萬元以下罰金。
槍砲彈藥刀械管制條例第13條第4項
未經許可，持有、寄藏或意圖販賣而陳列第1項所列零件者，處6
月以上5 年以下有期徒刑，併科新臺幣300 萬元以下罰金。


司法院資訊處製作；財團法人民間司法改革基金會備份。
